---
title: "Entwicklung der Bodenrichtwerte in Berlin (2002 - 2018)"
author: "Patrick Hausmann"
date: "`r Sys.Date()`"
output:
  html_document:
    fig_caption: yes
    highlight: tango
    number_sections: yes
    theme: united
    toc: yes
    toc_depth: 3
---

# Einleitung

Die Daten stammen aus dem [FIS-Broker](http://www.stadtentwicklung.berlin.de/geoinformation/fis-broker/) der Senatsverwaltung für Stadtentwicklung und Wohnen.

Zur Arbeit mit dem FIS-Broker siehe auch den Vortrag ["Daten aus dem FIS-Broker"](https://jochenklar.de/files/talks/odd-2017/#1) von Jochen Klar zum ODD 2017 in Berlin.

# Setup

```{r setup, include = TRUE}

library(gdalUtils)
library(ggplot2)
suppressPackageStartupMessages(library(dplyr))
library(leaflet)
suppressPackageStartupMessages(library(viridis))
library(tibble)
library(scales)
library(sf)
library(purrr)
library(glue)
library(ggridges)

knitr::opts_chunk$set(echo = TRUE)

options(width = 140, stringsAsFactors = FALSE)

```

# 

```{r get_xml, eval = TRUE}

dat <- purrr::map(2002:2018, ~{
        Sys.sleep(2)
        url <- glue::glue("http://fbinter.stadt-berlin.de/fb/wfs/geometry/senstadt/re_brw{.}?service=wfs&version=2.0.0&request=GetFeature&TYPENAMES=re_brw{.}&outputFormat=application/geo%2Bjson")
        sf::read_sf(url) %>% sf::st_transform(., 4326)
  })

saveRDS(dat, file = "./data/brwdata.rds")

```

```{r}

dat <- purrr::map(dat, function(year) { 
           year %>%
            filter(id != "0", BEZIRK != "") %>%
            select(id, BEZIRK, BRW, 
                   NUTZUNG, STICHTAG, GFZ, BEITRAGSZUSTAND, geometry) %>% 
            mutate(id = as.integer(id),
                   BRW = as.integer(BRW), 
                   GFZ = as.numeric(GFZ),
                   STICHTAG = as.Date(STICHTAG),
                   year = as.numeric(format(as.Date(STICHTAG), "%Y")))
          })

dat <- do.call("rbind", dat)

dat <- dat %>% arrange(id, year)

class(dat)

glimpse(dat, width = 110)

```

# Zuordnung der Wohnlage im Jahr 2017

```{r}

wl_gr <- c("M", "E", "G", "E/M", "M/E", "G/M", "G/E", "M/G", "E/G")

match_WL <- function(x, y) { 
                      z <- sum(match(c(x,y), wl_gr), na.rm = TRUE)
                      z <- ifelse(z == 0, NA, z)
                      z }

wl <- readr::read_tsv("tabula-brw-liste-geschlossene-bauweise-2017.tsv", 
                      col_names = FALSE, skip= 1) %>%
        select(X1, X6, X7) %>%
        filter(!is.na(X1), X1 != "GFZ") %>%
        purrr::set_names(c("id", "WL_A", "WL_B")) %>%  
        mutate(id = as.numeric(id)) %>%  
        rowwise() %>%
        mutate(Wohnlage = match_WL(WL_A, WL_B),
               Wohnlage = wl_gr[Wohnlage]) %>%
        select(id, Wohnlage) %>%
        arrange(id)

dat <- left_join(dat, wl, by = "id")

```

```{r}

table(dat$GFZ, dat$Wohnlage) %>% knitr::kable()

```

# Anzahl der Bodenrichtwertzonen nach Bezirken

```{r}
  table(dat$BEZIRK, dat$year) %>% knitr::kable()
```

# Anzahl der Bodenrichtwertzonen nach Art der Nutzung

```{r}
 table(dat$NUTZUNG, dat$year) %>% knitr::kable()
```

# Berechnung von Kennzahlen

```{r eval = TRUE}

# https://github.com/r-spatial/sf/issues/518
dat <- dat %>% st_buffer(0)

z <- tbl_df(dat) %>% 
        group_by(BEZIRK, NUTZUNG, GFZ, year) %>% 
        summarise(count = n(),
                  q25 = quantile(BRW, 0.25, na.rm = TRUE),
                  q75 = quantile(BRW, 0.75, na.rm = TRUE),
                  q95 = quantile(BRW, 0.95, na.rm = TRUE),
                  iqr = IQR(BRW, na.rm = TRUE),
                  mean = mean(BRW, na.rm = TRUE),
                  med = median(BRW, na.rm = TRUE)) %>%
        ungroup()

```

# In der Nutzung `W - Wohngebiet`

```{r, fig.height=10, fig.width=12}

p0 <- ggplot(filter(z, year >= 2008, NUTZUNG == "W - Wohngebiet"),
       aes(factor(year), mean, colour = "BEZIRK", group = "BEZIRK")) +
      geom_line() +
      facet_grid(factor(GFZ) ~ BEZIRK, scales = "free") +
      theme(axis.text.x  = element_text(angle=90, vjust=0.5, size = 8),
            axis.text.y  = element_text(size = 8), 
            legend.position="none") +
      labs(x = "",
           y = "Durchschnitt in  €",
           title = "Bodenrichtwerte in der Nutzung 'W - Wohngebiet' (2008-2018)",
           subtitle = "",
           caption = "Quelle: FIS-Broker / Gutachterausschuss für Grundstückswerte in Berlin")
p0

```

# In der Nutzung `M2 - Mischgebiet`

```{r, fig.height=10, fig.width=12}

p1 <- ggplot(filter(z, year >= 2008, NUTZUNG == "M2 - Mischgebiet"),
       aes(factor(year), mean, colour = "BEZIRK", group = "BEZIRK")) +
      geom_line() +
      facet_grid(factor(GFZ) ~ BEZIRK, scales = "free") +
      theme(axis.text.x  = element_text(angle=90, vjust=0.5, size = 8),
            axis.text.y  = element_text(size = 8),
            legend.position="none") +
      labs(x = "",
           y = "Durchschnitt in €",
           title = "Bodenrichtwerte in der Nutzung 'M2 - Mischgebiet' (2008-2018)",
           subtitle = "",
           caption = "Quelle: FIS-Broker / Gutachterausschuss für Grundstückswerte in Berlin")
p1

```

# Karte der Bodenrichtwerte im Jahr 2018 - BRW <= 8.000

```{r fig.height=15, fig.width=15, eval = TRUE}

brw <- dat %>%
       filter(year == 2018, BRW <= 8000)

pal <- colorNumeric(
  palette = viridis_pal()(10),
  domain = brw$BRW
)

popup <- paste0("<b>", brw$id, " - ",
                       brw$NUTZUNG , " - ",
                       brw$GFZ, " - ", 
                       brw$BRW, " Euro/qm")

leafMap <- leaflet(height = "800px", width = "1000px") %>%
  setView(lng = 13.383, lat = 52.516, zoom = 11) %>%
  addProviderTiles(providers$CartoDB.Positron) %>%
  addPolygons(data = brw,
              stroke = TRUE,
              dashArray = 1,
              weight = 1.5,
              color = "white",
              smoothFactor = 0.20,
              fillOpacity = 0.60,
              fillColor = ~pal(brw$BRW),
              highlightOptions = highlightOptions(color = "steelblue", 
                                                  weight = 4,
                                                  bringToFront = FALSE),
              popup = popup,
              group = "Bodenrichtwerte") %>%
  addLegend("bottomright",
            pal = pal,
            values = brw$BRW,
            title = "Euro/qm",
            labFormat = labelFormat(suffix = " "),
            opacity = 1)

leafMap

```

# Verteilung der BRW nach GFZ

Vorlage der Grafik ist [Mapping San Francisco home prices using R](http://urbanspatialanalysis.com/dataviz-tutorial-mapping-san-francisco-home-prices-using-r/)

WIP!

```{r violin_plot, fig.height=10, fig.width=12}

p1 <- filter(dat, 
             NUTZUNG == "W - Wohngebiet", 
             GFZ %in% c(0.2, 0.4, 0.6, 1, 1.2, 2.0, 2.5) )

p1 <- p1[which(p1$BRW < mean(p1$BRW) + (2.5 * sd(p1$BRW))), ]

brw_violin <- ggplot(p1, aes(x=factor(year), y=BRW, fill=factor(year))) + 
              geom_violin(color = "grey50") +
              stat_summary(fun.y=mean, geom="point", size=2, colour="white") +
              stat_summary(fun.y=median, geom="point", size=2, colour="red") + 
              facet_wrap( ~ GFZ, ncol = 2, scales = "free") + 
              theme(legend.position="none") +
              scale_y_continuous(labels = comma) +
              labs(x="",
                   y="Bodenrichtwert(€)",
                   title="Verteilung der Bodenrichtwerte (W-Wohngebiet) nach ausgewählter GFZ",
                   subtitle="Nominal prices (2002 - 2018); BRW means visualized as points, median in red",
                   caption="Quelle: FIS-Broker / Gutachterausschuss für Grundstückswerte in Berlin")

brw_violin

```

# Ridgeline plot

```{r ridgeline}

p2 <- dplyr::filter(dat, NUTZUNG == "W - Wohngebiet", BRW <= 3000)

brw_ridgeline <- ggplot(p2, aes(x = BRW, y = factor(year))) + 
                 geom_density_ridges(scale = 3, rel_min_height = 0.01) + 
                 theme_ridges(font_size = 11, grid = TRUE) +
                 labs(x="Bodenrichtwert (€)",
                      y="year",
                      title="Verteilung der Bodenrichtwerte (W-Wohngebiet), BRW <= 3000",
                      subtitle="Nominal prices (2002 - 2018)",
                      caption="Quelle: FIS-Broker / Gutachterausschuss für Grundstückswerte in Berlin")

brw_ridgeline

```

# Session Info

```{r}

devtools::session_info()

```
