---
title: "Entwicklung der Bodenrichtwerte in Berlin (2002 - 2017)"
author: "Patrick Hausmann"
date: "`r Sys.Date()`"
output:
  html_document:
    fig_caption: yes
    highlight: tango
    number_sections: yes
    theme: united
    toc: yes
    toc_depth: 3
---

# Einleitung

Die Daten stammen aus dem [FIS-Broker](http://www.stadtentwicklung.berlin.de/geoinformation/fis-broker/) der Senatsverwaltung für Stadtentwicklung und Wohnen. Für die Jahre 2009 und 2010 fehlen aktuell die Attribute.

Zur Arbeit mit dem FIS-Broker siehe auch den Vortrag ["Daten aus dem FIS-Broker"](https://jochenklar.de/files/talks/odd-2017/#1) von Jochen Klar zum ODD 2017 in Berlin.

# Setup

```{r setup, include = TRUE}

library("gdalUtils")
library("sp")
library("ggplot2")
suppressPackageStartupMessages(library("rgdal"))
suppressPackageStartupMessages(library("dplyr"))

knitr::opts_chunk$set(echo = TRUE)
```

```{r }

read_brw <- function(year) {

  dsn  <- paste0("WFS:http://fbinter.stadt-berlin.de/fb/wfs/geometry/senstadt/re_brw", year)
  dest <- paste0("./data/brw", year, ".shp")
  fis  <- paste0("fis:re_brw", year)
   
  ogr2ogr(s_srs = "EPSG:25833", 
          t_srs = "WGS84", 
          f = "ESRI Shapefile", 
          dsn, 
          dest, 
          fis,
          overwrite = TRUE)

}

read_shp <- function(x) {

  a1 <- paste0("./data/brw", x, ".shp")
  a2 <- paste0("brw", x)
  z <- readOGR(a1, a2, stringsAsFactors = FALSE)
  z@data
}

```

# Download der WFS Datensätze

```{r, eval = FALSE}

Map(read_brw, 2002:2017)

```

# Import der Attributdaten

```{r}

dat <- Map(read_shp, 2002:2017) %>%
       bind_rows() %>%
       readr::type_convert() %>%
       mutate(year = as.numeric(format(STICHTAG, "%Y"))) %>%
       arrange(spatial_na, year)

glimpse(dat)

```

# Anzahl der Werte nach Bezirken

```{r}
  table(dat$BEZIRK, dat$year) %>% knitr::kable()
```

# Anzahl der Werte nach Art der Nutzung

```{r}
 table(dat$NUTZUNG, dat$year) %>% knitr::kable()
```

```{r}

z <- dat %>% 
        group_by(BEZIRK, NUTZUNG, GFZ, year) %>% 
        summarise(count = n(),
                  q25 = quantile(BRW, 0.25, na.rm = TRUE),
                  q75 = quantile(BRW, 0.75, na.rm = TRUE),
                  q95 = quantile(BRW, 0.75, na.rm = TRUE),
                  iqr = IQR(BRW, na.rm = TRUE),
                  mean = mean(BRW, na.rm = TRUE),
                  med = median(BRW, na.rm = TRUE))  %>%
        filter(!is.na(BEZIRK)) %>%
        ungroup()

```

# In der Nutuzng `W - Wohngebiet`

```{r, fig.height=10, fig.width=12}

p0 <- ggplot(filter(z, year >= 2011, NUTZUNG == "W - Wohngebiet"),
       aes(year, mean, colour = "BEZIRK", group = "BEZIRK"))
p0 <- p0 + geom_line()
p0 <- p0 + facet_grid(as.factor(GFZ) ~ BEZIRK, scales = "free")
p0 <- p0 + theme(axis.text.x  = element_text(angle=90, vjust=0.5, size = 8),
                 axis.text.y  = element_text(size = 8), 
                 legend.position="none")
p0 <- p0 + labs(x = "",
                y = "Durchschnitt in  €",
                title = "Bodenrichtwerte in der Nutzung 'W - Wohngebiet' (2011-2017)",
                subtitle = "",
                caption = "Quelle: FIS-Broker / Gutachterausschuss für Grundstückswerte in Berlin")
p0

```

# In der Nutzung `M2 - Mischgebiet`

```{r, fig.height=10, fig.width=12}

p1 <- ggplot(filter(z, year >= 2011, NUTZUNG == "M2 - Mischgebiet"),
       aes(year, mean, colour = "BEZIRK", group = "BEZIRK"))
p1 <- p1 + geom_line()
p1 <- p1 + facet_grid(as.factor(GFZ) ~ BEZIRK, scales = "free")
p1 <- p1 + theme(axis.text.x  = element_text(angle=90, vjust=0.5, size = 8),
                 axis.text.y  = element_text(size = 8),
                 legend.position="none")
p1 <- p1 + labs(x = "",
                y = "Durchschnitt in €",
                title = "Bodenrichtwerte in der Nutzung 'M2 - Mischgebiet' (2011-2017)",
                subtitle = "",
                caption = "Quelle: FIS-Broker / Gutachterausschuss für Grundstückswerte in Berlin")
p1
```

